臺灣臺北地方法院刑事判決　　　　　　　　　　　　　九十一年度自緝字第五四號
　　自　訴　人　甲○○
　　被　　　告　乙○○
右列被告因詐欺案件，經自訴人提起自訴，本院判決如左：
    主  文
乙○○無罪。
    理  由
一、自訴意旨略以：乙○○與丙○○（業經判決確定）、陶慶穗（通緝中）基於共同
    詐欺取財之犯意聯絡，推由丙○○及陶慶穗向自訴人佯稱欲以新台幣（下同）六
    百九十五萬元購買自訴人所有位於臺北市○○區○○路一段九一巷三五弄二十八
    號一樓之房屋，致自訴人陷於錯誤而於八十九年三月一日至臺北市○○○路○段
    一○九號八樓之一游秀麗土地代書處，與陶慶穗訂定不動產買賣契約，並收受陶
    慶穗交付之現金九十五萬元，然同年四月二十五日陶慶穗與丙○○又共同前來找
    自訴人，佯稱欲向自訴人借上開房地之所有權狀正本，且保證於四月二十六日下
    午一時付清尾款，並補貼利息一萬元，使自訴人陷於錯誤又交付房地原本，陶慶
    穗與丙○○取得所有權狀後即拒不見面，亦未給付尾款，至同年六月二十七日找
    到陶慶穗及丙○○後，陶慶穗則與之訂定還款協議書，將剩餘之尾款由陶慶穗交
    付其所簽發之六萬元本票五張給付，並交付乙○○所簽發面額三十六萬六千元支
    票一張作為擔保，保證本票到期日必定全部兌現並給付剩餘現金六千元，以取回
    乙○○之支票，孰料本票到期日不僅拒絕兌現還錢，且自訴人將上開乙○○之保
    證支票提示後亦遭退票，自訴人始知受騙，因認被告乙○○共同涉有刑法第三百
    三十九條第一項詐欺取財罪嫌等語。
二、按犯罪事實應依證據認定之，無證據不得推定其犯罪事實。又不能證明被告犯罪
    者，應諭知無罪之判決，刑事訴訟法第一百五十四條、第三百零一條第一項分別
    定有明文。所謂認定犯罪事實之證據，係指足以認定被告確有犯罪行為之積極證
    據而言，該項證據自須適合於被告犯罪事實認定，始得採為斷罪資料，如未能發
    現相當證據，或證據不足以證明，自不能以推測或擬制之方法，為裁判基礎。最
    高法院二十九年度上字第三一○五號、四十年台上字第八六號判例可資參照。本
    件自訴人認被告涉有右揭犯行，無非係以房地產買賣契約書、土地登記謄本、訂
    金收據、保證條款、還款協議書、陶慶穗簽發之本票五紙及乙○○簽發之支票一
    紙、退票理由單，為其所憑之主要論據。訊據被告乙○○堅決否認有何詐欺取財
    之犯行，辯稱：當初陶慶穗要與其合作房地產生意，並提出與自訴人簽定之房屋
    買賣契約書向其借票，其才會將票借給陶慶穗，但對於陶慶穗與自訴人間之買賣
    關係其均不清楚，亦未見過自訴人等語。經查：自訴人於本院審理及八十九年自
    字第九五八號審理時均指稱：一開始是陶慶穗主動打電話告訴其對房子有興趣，
    整件買賣契約大部分亦多與陶慶穗接觸，其從未見過乙○○，是因為後來乙○○
    的票跳票才會對乙○○一併提出自訴等語（本院八十九年自字第九八五號卷九十
    年九月七日審理筆錄、本院九十一年九月十三日審理筆錄），核與共同被告丙○
    ○供稱：乙○○是陶慶穗之朋友，所以由陶慶穗向乙○○借票，但乙○○對於買
    賣之細節並不清楚等語相符（見本院九十一年九月十三日審理筆錄），而與自訴
    人訂定買賣契約者為陶慶穗而非乙○○，有房地買賣契約書附卷可參，被告既未
    對自訴人施用詐術，而自訴人亦無法舉證證明被告與陶慶穗間有何共同詐欺取財
    之犯意聯絡，自難僅以陶慶穗交付被告之支票跳票，而遽認其亦有詐欺取財之罪
    嫌。此外，復查無其他積極證據足認被告乙○○有何自訴人所指之犯行，本件不
    能證明被告犯罪，揆諸前揭說明，自應為無罪之諭知。
據上論斷，應依刑事訴訟法第三百零一條第一項、第三百四十三條，判決如主文。
中    華    民    國      九十一    年        九      月      十六    日
                                      臺灣臺北地方法院刑事第二庭
                                          法      官  蔡  如  琪
右正本證明與原本無異。
如不服本判決，應於判決送達後十日內，向本院提出上訴狀。
                                          書  記  官  黃  鈴  容
中    華    民    國      九十一    年        九      月      十六      日
